臺灣高等法院臺南分院刑事判決
上　訴　人
即　被　告　甲○○
選任辯護人　陳信宏　律師
上列上訴人即被告因偽造文書等案件，不服臺灣嘉義地方法院95
年度訴字第754號中華民國96年2月15日第一審判決（起訴案號：
臺灣嘉義地方法院檢察署95年度偵字第6374號、95年度偵緝字第
572號），提起上訴，本院判決如下：
    主      文
上訴駁回。
    事      實
一、甲○○前因重利罪，經臺灣嘉義地方法院以94年度朴簡字第
    133號判決，判處有期徒刑3月，嗣經上訴，亦經臺灣嘉義地
    方法院以94年度簡上字第225號判決，判處有期徒刑2月確定
    ，於民國 (下同)95 年2月23日執行完畢。詎其仍不知悔改
    ，基於偽造公印文、收受贓物、意圖為自己不法所有之詐欺
    取財、使公務員登載不實公文書之犯意，及基於行使偽造特
    種文書、行使偽造私文書之概括犯意，而為下列犯行：
  (一)於94年9月間，向不知情之丙○○取得照片4張後，在不詳時
    間地點，將丙○○ (本件丙○○業經原審依共同連續犯行使
    偽造私文書罪，量處有期徒刑肆月，如易科罰金，以銀元參
    佰元即新臺幣玖佰元折算壹日確定在案)之照片1張貼於偽造
    之丁○○國民身分證，並偽造「內政部印」之公印文1枚，
    而偽造丁○○之國民身分證1張，足以生損害於丁○○、內
    政部及戶政機關對國民身分證管理之正確性。
  (二)於95年2月25日後之不詳時間地點，明知車牌號碼6639-HG號
    自用小客車1部（係戊○○所使用，於95年2月25日14時許，
    在桃園縣八德市○○街東西向快速道路橋下失竊，廠牌為MA
    ZDA，車身號碼JM7GG32Ｚ000000000號），係屬來源不明之贓
    物，仍予以收受。復於不詳時間地點，偽造屬行車特許證之
    6320-JC號車牌2面懸掛於該車，並將該車車身號碼偽造變更
    為JM7GG32Ｚ000000000號，足以生損害於戊○○及監理機關
    車籍資料管理之正確性。
  (三)於95年3月17日15時許，由甲○○駕駛懸掛6320-JC號車牌之
    6639－HG號自用小客車，至位於嘉義市○區○○路2段548號
    順益汽車股份有限公司（下稱順益公司），向不知情之業務
    員【己○○】佯稱自己為李忠政，該車係其妹丁○○所有欲
    出售，並欲向順益公司購買新車，己○○遂通知乙○○前來
    ，甲○○仍向乙○○佯稱李忠政，該車係其妹丁○○所有欲
    出售，使乙○○不疑有他，在評估過車況後，誤以為該車為
    丁○○所有之車牌號碼6320-JC號自用小客車（廠牌為MAZDA
    ，車身號碼為JM7GG32Ｚ000000000號），而與甲○○約定以
    新台幣（下同）50萬元出售該車，【由甲○○在汽車買賣合
    約書上偽造李忠政、丁○○之簽名各1枚後，持之交付乙○○行使】，足以生損害於乙○○、戊○○、李忠政、丁○○
    ，以此方式施用詐術，致乙○○陷於錯誤，當場交付2萬元
    予甲○○作為訂金。
  (四)甲○○於95年3月20日14時許，以買賣車輛需保證人為由，
    邀約丙○○外出，在途中將上揭偽造之國民身分證交付丙○○，並同時交付其於不詳時間地點，所偽造之丁○○印章1
    顆，及以不詳方式所取得車牌號碼6320-JC號自用小客車所
    補發之汽車強制保險卡1張、丁○○之行車執照1張，並要丙○○佯稱係丁○○，而其為李忠政，兩人為兄妹關係，丙○○雖不知6320－JC號自用小客車係屬贓車，然其明知丁○○
    之國民身分證係偽造，仍與甲○○共同基於行使偽造特種文
    書、行使偽造私文書之概括犯意聯絡，及意圖為自己不法之
    所有，共同基於詐欺取財、使公務員登載不實公文書之犯意
    聯絡，由丙○○持上揭偽造之丁○○國民身分證向乙○○行
    使，並同時交付上開丁○○印章1顆、汽車強制保險卡、行
    車執照各1張，而授權不知情之乙○○辦理6639-HG號自用小
    客車過戶，再由【丙○○於汽車買賣合約書上偽造丁○○之
    簽名1枚後，持汽車買賣合約書向乙○○行使】，足以生損
    害於乙○○、戊○○、丁○○及戶政機關核發國民身分證之
    正確性，以此方式施用詐術，致乙○○陷於錯誤，再交付20
    萬元與甲○○，雙方並約定將車輛過戶後，交付尾款28萬元
    ，而在丙○○不知該車車牌及車身號碼係偽造之情況下，由
    甲○○將車輛交付予乙○○，使偽造之車牌及車身號碼置於
    隨時可得發生文書功能之狀況，而達於行使之程度，足以生
    損害於乙○○、戊○○、丁○○及監理機關車籍資料管理之
    正確性。嗣乙○○委由不知情之代辦人員【傅順】，至交
    通部公路總局嘉義區監理所嘉義市監理站，辦理6639－HG號
    自用小客車過戶，而傅順因獲授權，在汽車過戶登記書 (
    一式2份）偽造丁○○之簽名各1枚及蓋用丁○○之印章偽造
    丁○○之印文各1枚，偽造丁○○之汽（機）車過戶登記書
    ，並接續於汽（機）車各項異動登記書（一式2份）蓋用丁○○之印章偽造丁○○之印文各1枚，連同丁○○之國民身
    分證，持向成年之承辦人員辦理過戶手續，同時行使偽造之
    汽（機）車過戶登記書及偽造之國民身分證，使承辦人員於
    形式審查後，將此不實之過戶事項，登載於其職務上掌管之
    公文書即汽車異動之電腦檔案紀錄，足以生損害於乙○○、
    戊○○、丁○○及戶政機關核發國民身分證、監理機關車籍
    資料管理之正確性，甲○○與丙○○即共同以此方式，利用
    不知情之傅順，為其等為上揭行為。而乙○○於汽車過戶
    後發覺有異，並查看偽造之車身號碼後，報警處理，為警扣
    得上揭偽造之丁○○國民身分證1張、丁○○印章1顆、6320
    －JC號車牌2面及車牌號碼6320-JC號自用小客車之汽車強制
    保險卡1張、丁○○、乙○○之行車執照各1張（按本件丙○○業經臺灣嘉義地方法院96年度訴字第754號96年2月15日依
    共同連續犯行使偽造私文書罪，量處有期徒刑肆月，如易科
    罰金，以銀元參佰元即新臺幣玖佰元折算壹日確定在案)。
二、案經乙○○訴由嘉義市警察局移送臺灣嘉義地方法院檢察署
    檢察官偵查起訴。
    理 　　 由
甲、有罪部分：
一、按被告以外之人於審判外之言詞或書面陳述，除法律有規定
    者外，不得作為證據。當事人、代理人或辯護人於法院調查
    證據時，知有第159條第1項不得為證據之情形，而未於言詞
    辯論終結前聲明異議者，視為有前項之同意。被告以外之人
    於偵查中向檢察官所為之陳述，除顯有不可信之情況者外，
    得為證據。刑事訴訟法第159條第1項、第159條之5第2項、
    第159條之1第2項分別定有明文。查被告甲○○之辯護人於
    原審準備程序時主張證人即被告丙○○、證人張瀧議、告訴
    人乙○○於警詢時之陳述無證據能力，是其等於警詢之陳述
    ，係屬審判外之言詞陳述，復無證據證明具刑事訴訟法第15
    9條之3之有可信之特別情況存在，就被告甲○○部分之犯罪
    事實，應認無證據能力。又被告甲○○及辯護人對於證人戊○○、丁○○、許寬裕、黃國泰、戴建東於警詢時之陳述，
    未於言詞辯論終結前聲明異議，且經原審及本院審酌其等言
    詞陳述作成時之情況，認為適當，是上揭證人等之陳述，對
    於被告甲○○之犯罪事實，有證據能力。被告甲○○及辯護
    人對於本件被告丙○○、告訴人乙○○、證人許寬裕於檢察
    官依法訊問並命具結之證詞，均未指出有何顯有不可信之情
    況，從而其等此部分之證述，亦有證據能力。
二、訊據被告甲○○對於上揭犯罪事實矢口否認，辯稱：伊沒有
    將丙○○的照片貼在丁○○的身分證上偽造身分證，也沒有
    將偽造的身分證交給丙○○，因前年伊借丙○○3萬元，後
    來她沒有還錢向她催討，結果她都躲著伊，伊有罵過她，她
    可能因此懷恨在心陷害伊。伊沒有偽造6639-HG號這部車車
    牌、偽造車身號碼，也沒有使用過，也沒有去順益公司佯稱
    係李忠政販賣車輛，沒有跟丙○○一起簽立買賣合約書並取
    得22萬元云云；而已判決確定之同案共同被告丙○○對於上
    揭與甲○○共同犯罪之事實，於原審準備程序及審理時均坦
    承不諱。經查：
  (一)被告甲○○於94年9月間，向不知情之被告丙○○取得照片4
    張一節，已據共同被告丙○○於原審審理時結證明確（原審
    卷第90-91頁），且扣案之丁○○國民身分證1枚送鑑驗結果
    ，認國民身分證上「內政部印」、國旗圖案、印刷字跡均與
    樣張不相符，判係為偽造，此有彰化縣警察局95年4月13日
    彰警鑑字第950035065號鑑定書1份附卷可稽（警卷第182-18
    3頁），並有丁○○之國民身分證1張扣案可資佐證，足見丁○○之國民身分證及其上之公印文均係偽造，自足以生損害
    於丁○○、內政部及戶政機關對國民身分證管理之正確性。
    是被告甲○○既取得被告丙○○之照片在先，而後又將貼有
    被告丙○○照片之國民身分證交給被告丙○○，足見係被告
    甲○○將被告丙○○之照片1張貼於丁○○之國民身分證，
    並偽造「內政部印」之公印文1枚，而偽造丁○○之國民身
    分證1張。
  (二)戊○○使用之車牌號碼6639-HG號自用小客車1部（廠牌為MA
    ZDA，車身號碼JM7GG32Ｚ000000000號），於95年2月25日14
    時許，在桃園縣八德市○○街東西向快速道路橋下失竊，而
    該車失竊後出售予告訴人乙○○時，係懸掛6320-JC號車牌2
    面，該車車身號碼遭偽造變更為JM7GG32Ｚ000000000號一節
    ，業據證人戊○○於警詢時證述明確（警卷第45-47頁），
    並有車輛比對照片4張（警卷第31-32頁）、6639-HG號自用
    小客車汽車新領牌照登記書、被害報告單、車輛協尋證明單
    各1份（警卷第49-51頁）、6639-HG號自用小客車之照片11
    張（警卷第172-177頁）、協議書、贓物認領保管單、車輛
    失竊車牌遺失作業-詳細資料畫面各1份（警卷第192-193、2
    27頁）附卷可參。又扣案之6320-JC號車牌2面經送鑑定，字
    與真牌不相符，底色漆與真牌不相符，四周R角與真牌不相
    符，四孔洞毛頭與真牌不相符，此有鎂有限公司95年4月
    13日鎂鑑字第95041301號函附之鑑定報告書1份（警卷第185
    -186頁），且有偽造之6320-JC號車牌2面扣案可資佐證。
  (三)上揭事實欄一 (三)( 四)部分之犯罪事實，業據共同被告丙○○對於其事實欄一 (四)之犯行坦承不諱（原審卷第181-1
    82頁），並經證人丁○○、己○○、告訴人乙○○就被告丙○○部分之犯罪事實於警詢時證述屬實（警卷第18-20頁、
    第154-156頁、第33-41頁），且據證人即共同被告丙○○、
    證人乙○○於偵查時結證明確（95年度偵字第6374號卷第45
    -47、59頁、95年度偵緝字第572號卷第56-57頁），復經證
    人己○○、告訴人乙○○及被告丙○○於原審審理時結證屬
    實（原審卷第75-9 2頁），另有順益公司買賣契約書、汽車
    買賣合約書、6320- JC號自用小客車95年3月20日汽車新領
    牌照登記書、汽車異動歷史查詢、汽車車主歷史查詢各1份
    （警卷第157-159、19 0頁）、汽（機）車各項異動登記書2
    份（警卷第160、188頁）、汽（機）車過戶登記書2份（警
    卷第161、189頁）、交通部公路總局嘉義區監理所嘉義市監
    理站95年11月29日嘉監義一字第0950104467號函1份（原審
    卷第59頁）附卷可稽。此外，並有偽造之丁○○國民身分證
    1張、丁○○印章1顆、6320-JC號車牌2面、車牌號碼6320-J
    C號自用小客車之汽車強制保險卡1張、丁○○、乙○○之行
    車執照各1張扣案可資佐證，足認被告甲○○有事實欄一(三)
    (四)之犯行，應堪認定。
  (四)車牌號碼6639-HG號自用小客車既於95年2月25日失竊，而又
    無積極證據足資證明係被告甲○○所竊取，或其與行竊者有
    何犯意聯絡及行為分擔（詳後述），然被告甲○○占有該車
    出售，並未提出證據證明該車係其合法途徑取得，且依常理
    判斷，如其合法途徑取得該車，其當可循合法管道出售該車
    ，而無須以上揭非法方法大費周章出售該車，亦無於事後否
    認占有該車之理，足認其明知該車係屬來源不明之贓物仍予
    收受。再者，該車懸掛之偽造6320-JC號車牌2面，及偽造變
    更為JM7GG32Ｚ000000000號之車身號碼，被告甲○○亦未提
    出證據證明係如何取得該車牌及該車車身號碼係何人偽造，
    堪信上揭車牌2面及車身號碼，均係被告甲○○所偽造。按
    刑法上之行使偽造私文書罪，固重在保護文書公共信用之法
    益，必須提出偽造之私文書，並對其內容有所主張，足以生
    損害於公眾或他人，方得成立。但所謂「對其內容有所主張
    」，並不以明示偽造之私文書內容為限，即將該文書置於可
    能發生文書功能之狀態下，亦即祇要行為人主觀上認識到在
    其法律交往關係中，提出該偽造私文書之行為，他方足以認
    為其係對該文書權利義務等內容有所主張，並有意使其發生
    ，或其發生不違背其本意者，即難謂無侵害公共信用之危險
    ，足以生損害於公眾或他人，仍無礙於本罪之成立（最高法
    院著有93年度台上字第2034號裁判可資參照）。查告訴人乙○○於原審審理時結證稱：「（第一次及第二次見面的時候
    ，你有無檢查車號6320-JC自小客車的車牌號碼及車身號碼
    ？）都沒有，我是交車回來後才查看車身號碼。」等語，是
    告訴人乙○○於買車及交車過程雖未查看車牌及車身號碼，
    然被告甲○○明知車牌及車身號碼係屬偽造，則其販賣6639
    -HG號自用小客車並交付於告訴人乙○○之同時，自已將車
    牌及車身號碼置於隨時可得發生文書功能之狀況，而達於行
    使之程度，此時即無待被告甲○○於形式上更有所主張，應
    認被告甲○○於販賣交付時，即與行使無異。被告甲○○行
    使偽造6320-JC號車牌2面之特種文書及行使偽造車身號碼之
    私文書，足以生損害於告訴人乙○○、戊○○、丁○○及監
    理機關車籍資料管理之正確性。而被告甲○○與丙○○二人
    行使國民身分證之偽造特種文書，行使汽車買賣合約書、汽
    （機）車過戶登記書之偽造私文書，並使公務員登載不實之
    過戶事項，自足以生損害於告訴人乙○○、戊○○、李忠政
    、丁○○及戶政機關核發國民身分證、監理機關車籍資料管
    理之正確性。
  (五)雖被告甲○○否認其係自稱李忠政之男子，並提出監視錄影
    器翻拍照片4張（警卷第178-180頁），證明於95年3月16 日
    20時22分36秒，駕駛6639-HG號自用小客車，至嘉義市○○
    路591號順力加油站加油之男子並非其本人，且提出內政部
    警政署刑事警察局95年4月28日刑紋字第0950058 984號鑑驗
    書1紙為證（警卷第181頁），認依上揭鑑定結果，6639-HG
    號自用小客車所採集到之現場指紋1枚，經輸入電腦比對結
    果，未發現相符者，可證被告甲○○非本件犯罪行為人。然
    本案犯罪時間並非在95年3月16日20時22分36秒，而6639-HG
    號自用小客車隨時可借給或由他人使用，因此被告甲○○所
    提出監視錄影器所翻拍之照片4張，於95年3月16日20時22分
    36 秒，駕駛6639-HG號自用小客車，至嘉義市○○路591號
    順力加油站加油之男子，縱非被告甲○○，亦與被告甲○○
    是否係自稱李忠政之男子無涉。而該車採集之指紋，雖非被
    告甲○○之指紋，亦無法以此認定被告甲○○並未占有使用
    過該車。再查：
 　 【被告甲○○為了脫卸刑責，一再說謊及否認犯行，實在
    　不應該】，被告丙○○於原審審理時結證稱：伊沒有近視
      ，沒有戴過眼鏡，只是心臟比較不好，精神狀況都很正常
　　　。伊向甲○○一次最多借3萬元，借錢時預扣利息拿到2萬
      5千元或2萬6千元，第一次伊借3萬元有預扣利息，後來伊
      有還清，之後伊又借了好多次，每次都是還清以後才能再
      借，到現在伊還有7、8千元沒還清，伊如果手頭不方便跟
      他說慢一點還，他都說好，沒有其他過節等語（原審卷第
      89-91頁）審判長問：當時何人載你去汽車公司？
      丙○○答：甲○○的朋友開車載我及他（即甲○○）一起
   　 　　　　　去，並不是開本件要賣的那部車，當時他朋友
      　　　　　送我們到達後就先行離開。
      審判長問：他當天有無交要賣的那部車？
      丙○○答：我沒有看到。
      共同被告丙○○又於96年6月27日本院上訴審審理中到庭
      接受交互詰問時結證確有與在庭之被告甲○○到順益汽車
      公司，由被告甲○○叫丙○○冒充丁○○，被告甲○○則
      自稱伊係李忠政等情如下：
　　　法官　問：你跟甲○○是什麼關係？
　　　丙○○答：是因為向甲○○借錢認識的。
　　　法官　問：九十四年九月時甲○○有無向你拿相片？
　　　丙○○答：有向我拿四張相片，日期我忘記了。
      法官  問：甲○○向你拿四張相片，要做什麼？
　　　丙○○答：甲○○說公司要的，因為我向甲○○借錢。
      法官  問：甲○○有沒有用車載你去汽車公司？
　　　丙○○答：有，只有一次。
      法官  問：甲○○載你去汽車公司要去做什麼？
　　　丙○○答：甲○○說他要賣車，甲○○拿丁○○的身分證
                及印章，甲○○要我自稱是丁○○。
      法官　問：你跟甲○○去汽車公司，甲○○有沒有向汽車
 　　　　　　   公司人員說什麼？
　　　丙○○答：甲○○向己○○及乙○○說他是丁○○的哥哥
　　　　　　　  李忠政。
　　　法官　問：為什麼甲○○要你將丁○○的汽車保險卡、身
 　　　　　　　 分證及印章交給乙○○？
　　　丙○○答：在車上時甲○○將這些東西交給我要我自稱是
　　　　　　　  丁○○本人。
　　　法官　問：汽車買賣合約書上的丁○○，哪一個是你簽的
　　　　　　　  ？（提示交閱並告以要旨）
　　　丙○○答：警卷第一百五十八頁95年3月18日汽車買賣合
                約書丁○○打勾部分是我簽的。
      法官  問：你是不是只簽一次而已？
　　　丙○○答：是。
      法官　問：丁○○的地止及手機號碼，是不是你寫的？（
  　　　　　　　提示交閱並告以要旨）
　　　丙○○答：丁○○名字之後的地址嘉義市○區○○路335
　　　　　　　　巷11號是我寫的，丁○○的手機號碼不是我寫
　　　　　　　　的。
　　　法官　問：你明知你不是丁○○，為何要這樣做？
　　　丙○○答：甲○○帶我去汽車公司時對我說因為我沒有案
                底也不會有什麼事。
    　法官　問：是不是在庭甲○○跟你到汽車公司與己○○及
 　　　　　　　 乙○○接洽？
　　　丙○○答：是。
      法官  問：你有沒有誤認？
　　　丙○○答：沒有。
　　　法官　問：當時甲○○臉上是否有疤痕？
　　　丙○○答：忘記了。
      法官　問：你跟甲○○到汽車公司，是否有其他人跟你們
    　　　　　  一起去？
　　　丙○○答：是甲○○的朋友開車載我跟甲○○去，甲○○
                坐在前座，我坐在後座。
      法官　問：甲○○的朋友有沒有跟你們進到汽車公司？
　　　丙○○答：沒有，甲○○的朋友載我們去之後就離開了。
　　　審判長問：你與甲○○之間有沒有恩怨情仇？
　　　丙○○答：沒有。
　　　審判長問：你與甲○○你們如何離開汽車公司？
　　　丙○○答：甲○○的朋友來載我們。
      審判長問：是不是原來載你們同一人？
　　　丙○○答：我沒有注意。
      審判長問：警卷一百五十八頁買賣合約書上丁○○及李忠
  　　　　　　  政是不是你寫的？（提示交閱並告以要旨）
　　　丙○○答：不是，當時買賣合約書都寫好了，是乙○○說
                要丁○○本人所以才叫我去的，我再簽一次李
                韻萱的名字及住址。
      審判長問： 為何你的照片會貼在丁○○的身分證上？
　　　丙○○答：我不曉得。
      審判長問：你為何無緣無故交四張照片給甲○○？
　　　丙○○答：因為我向甲○○借錢，他說是公司要的，我當
                時在上班沒空，我叫他到北興街一家照相館去
                拿。
      審判長問：甲○○96年6月20日說他要向你討錢才故意誣
　　　　　　　　陷他，對此有何意見？（提示交閱筆錄並告以
 　　　　　　　 要旨）
　　　丙○○答：我沒有誣陷甲○○。
      審判長問：當天到汽車公司跟己○○及乙○○見面交付證
　　　　　　　　件及簽約時自稱是李忠政是不是在庭的甲○○
　　　　　　　  ？
　　　丙○○答：對。
　　　審判長問：你有沒有誣陷甲○○？
　　　丙○○答：沒有。
      如依與被告甲○○共同前往順益汽車公司之證人丙○○證
      述以觀，本件確係被告甲○○所為，乃屬千真萬確之事實
      ，不容被告甲○○一再說謊與否認，而丙○○視力並無問
      題，又無精神疾病，則其當無誤認被告甲○○是向其拿取
      照片及與其共同為上揭犯行之人。且被告甲○○雖多次借
      款予被告丙○○，並收取重利，然並未對丙○○有何逼債
      之行為，二人並無仇怨，是丙○○並無蓄意攀誣被告甲○○之可能。
 　 證人己○○於原審審理時結證稱：「（當天去你們店裡看
      車的男女是否就是在庭的2位被告？）時間過太久了，我
      無法確定。」等語（原審卷第77頁），然其於95年3月23
      日警詢時證稱：「（李忠政及丁○○特徵為何？）自稱李
      忠政之男子年約20幾歲、留平頭、身高約170公分、中等
      身材、台語口音；而自稱丁○○之女子年約20幾歲、留長
      髮、身高約160公分、身材肥胖、台語口音。」等語（警
      卷第155-156頁），且證人己○○經提示其警詢筆錄後，
      於原審審理時結證稱：「（你於警局稱該男女的特徵，當
      時陳述是否正確？）正確。」等語（原審卷第80頁），是
      其於警詢時之證述應堪採信，而其證述李忠政、丁○○之
      年齡、身高、身材、口音等特徵，均與被告甲○○及丙○○二人相符，又證人己○○係當面與被告甲○○及丙○○
      接洽之人，何以僅一年餘就忘記，是否因受到壓力不敢吐
      實，亦有可能。
    告訴人乙○○於原審95年12月14日審理時結證稱：「（請
      你看在庭的2位被告，是否就是當日賣車給你的那對男女
      ？）我覺得身材比較像，至於長相因為當時我跟他們接觸
      的時間很短，我現在無法確定。」「（當天去的那位男的
      有無何特徵？）因為當時他坐在我左側，我印象中他右臉
      頰上面有一道疤痕。」「（你看在庭被告甲○○有無你說
      的臉上有一道疤痕？）我現在沒有看到他臉上有印象中的
      那道疤痕，但他臉部的輪廓很像李忠政。」「（你在警局
      第二次警詢指認兩人的特徵是否正確？）應該沒有錯。」
      「（為何該次沒有提到男的臉上有疤痕？）因為員警那時
      候問我的時候我沒有想到，事後我回想才記起男的臉上有
      一道約2公分的疤痕，因為當時他就坐在我旁邊，在第一
      次偵查筆錄的時候我就有說印象中好像有看到男的臉上有
      一道疤痕，如果看到的話應該可以看得出來，那個疤痕看
      起來應該不像是新的。」等語（原審卷第81-82、85頁）
      ，是告訴人乙○○於原審審理時指證自稱李忠政之男子臉
      上有疤痕，然其於95年3月23日警詢時證稱：「（李忠政
      及丁○○特徵為何？）自稱李忠政之男子年約20幾歲、留
      平頭、身高約170公分、中等身材、台語口音；而自稱丁○○之女子年約20幾歲、留長髮、身高約160公分、身材
      肥胖、台語口音。」等語（警卷第39頁），且於95年8月
      22日警詢時指認自稱李忠政、丁○○之男女係被告甲○○
      、丙○○二人，有指認犯罪嫌疑人紀錄表1份（警卷第42
      頁），是其於95年3月23日警詢時距案發時較近，記憶較
      深刻清晰，若自稱李忠政之男子有上揭特徵，其理應於警
      詢時即為指證，其於距案發約9月之原審審理時始為上揭
      指證，則其此部分之證述是否可採，尚非無疑，是否因受
      到壓力而不敢吐實，【而與被告甲○○共同到順益汽車公
      司與乙○○接洽之證人丙○○已屢證述確係伊與被告甲○○共同到順益汽車公司與乙○○及己○○接洽之人等情甚
      詳在卷足稽】，因此本件事實已甚為明確，則證人乙○○
      在原審之證述仍不能為被告甲○○有利之認定，顯見本件
      在順益汽車公司係由被告甲○○自稱李忠政之男子，而丙○○係自稱係丁○○之女子，已無庸置疑。
    自稱李忠政之男子及自稱丁○○之女子，留下0000000000
      號行動電話，而告訴人乙○○曾以上揭電話聯絡一節，業
      據告訴人乙○○於原審審理時結證在卷（原審卷第84頁）
      ，並有通聯紀錄1份在卷足參（警卷第224-225頁）。又許
      寬裕係00 00000000號SIM卡之登記所有人，於95年1、2月
      間，將上揭行動電話SIM卡借予被告甲○○使用，其與被
      告甲○○係朋友，並無仇怨一節，並經證人許寬裕於警詢
      及偵訊時證述明確（警卷第61-62頁、95年度偵字第6374
      號卷第30-31頁），足認被告甲○○確有向許寬裕借用上
      揭行動電話。且000000 0000號行動電話曾於95年3月16日
      12時42分56秒、同日13時33分58秒、同日14時56分4秒，
      與黃國泰所使用之000000000 0號行動電話聯絡；而於同
      日17時24分48秒，與戴建東所使用之0000000000號行動電
      話聯絡一節，此為證人黃國泰與戴建東於警詢時證述在卷
      （警卷第110-111、128-129頁），並有通聯紀錄1份在卷
      足參（警卷第217-218頁）。黃國泰、戴建東雖未證稱上
      揭以0000000000號行動電話聯絡者即係被告甲○○，然其
      等於警詢時均證稱認識被告甲○○，是被告甲○○借用上
      揭行動電話，而上揭行動電話又與其友人黃國泰、戴建東
      聯絡，且其否認曾使用0000000000號行動電話，並未證明
      於借用上揭行動電話後，曾交予他人使用，堪信係被告甲○○使用上揭行動電話而與黃國泰、戴建東聯絡，被告甲○○係0000000000號行動電話使用者。至辯護人於原審雖
      為被告甲○○辯稱0000000000號行動電話之通聯，包括被
      告甲○○所申設之0000000000號行動電話（應係00000000
      00號行動電話之誤），則被告甲○○豈非撥打電話給自己
      ，雖00000000 00號行動電話申請人係被告甲○○，該電
      話於95年3月17日曾與0000000000號行動電話聯絡一節，
      有通聯紀錄、通聯調閱查詢單各1份在卷足考（警卷第208
      、213頁），然被告甲○○申請之上揭行動電話，非必由
      被告甲○○本人所使用，尚不得以此認被告甲○○並未使
      用0000000000號行動電話。
    被告丙○○既明確指認自稱李忠政之男子係被告甲○○，
      而告訴人乙○○、證人己○○上揭於警詢時之證述，對被
      告甲○○而言雖無證據能力，然以其等之證述可用以彈劾
      被告丙○○之證述，是其等證述核與被告丙○○之證述相
      一致，再佐以0000000000號行動電話之通聯情形，堪認被
      告丙○○之證述與事實相符，該自稱李忠政之男子確係被
      告甲○○。
  (六)綜上所述，足認丙○○於原審之證述確與事實相符，被告甲○○上揭所辯顯係飾卸之詞，委無可採。本件事證明確，被
    告甲○○上揭犯行應堪予認定。
三、論罪科刑部分：
  (一)按公印文係表示公務機關或機關長官資格及其職務之印信職
    章，故「內政部印」之印文係屬公印文無誤。復按偽造公印
    ，刑法第218條既有獨立處罰之規定，且較刑法第212條之處
    罰為重，則於偽造刑法第212條之文書同時偽造公印者，即
    難僅論以該條之罪而置刑法第218條處刑較重之罪於不問（
    司法院大法官會議釋字第82號解釋參照）。
  (二)次按汽車牌照為公路監理機關所發給，固具有公文書性質，
    惟依道路交通安全規則第12條（舊）規定，汽車牌照僅為行
    車之許可憑證，自屬於刑法第212條所列特許證之一種。又
    按汽車引擎號碼係汽車製造廠商出廠之標誌，乃表示一定用
    意之證明，依刑法第220條規定，應以私文書論，倘將汽車
    上原有之引擎號碼磨滅，再打造另一號碼，乃具有創設性，
    應屬偽造非變造（最高法院著有63年台上字第1550號判例、
    90年度台上字第3322號判決可資參照）。
  (三)再按錄音、錄影或電磁紀錄，藉機器或電腦之處理所顯示之
    聲音、影像或符號，足以為表示其用意之證明者，以文書論
    ，刑法第220條第2項定有明文。上開監理機關之公務員，登
    載不實過戶事項，於其職務上所掌管之車籍登記電腦檔案紀
    錄，係屬該管公務員職務上所掌管刑法第220條第2項規定以
    文書論之公文書。
  (四)核被告甲○○所為，係犯刑法第218條第1項之偽造公印文罪
    、同法第349條第1項之收受贓物罪及同法第216條、第210
    條、第220條第1項之行使偽造私文書罪（行使偽造車身號碼
    部分）；被告甲○○、丙○○所為，均係犯刑法第216條、
    第210條之行使偽造私文書罪、同法第216條、第212條之行
    使偽造特種文書罪、同法第339條第1項之詐欺取財罪，及同
    法第214條、第220條第2項之使公務員登載不實公文書罪。
    被告丙○○除事實欄一 (四)被告甲○○行使偽造車牌及車
    身號碼之犯行外，就事實欄一 (四)之其餘犯行，與被告甲○○與丙○○有犯意聯絡及行為分擔，均為共同正犯。被告
    甲○○與丙○○利用不知情之代辦人員偽造汽車過戶登記書
    後行使，及偽造印文於汽（機）車各項異動登記書，因而使
    公務員將不實之事項登載於職務上所掌之公文書上，為間接
    正犯。又被告甲○○在汽車買賣合約書上偽造丁○○、李忠
    政簽名；被告甲○○及丙○○利用代辦人員在汽車過戶登記
    書、汽（機）車各項異動登記書偽造丁○○簽名及印文，均
    係利用同一機會，在同一地點，本於單一犯意接續進行，為
    接續犯。被告甲○○偽造國民身分證、車牌、車身號碼後，
    復持以行使，其偽造之低度行為為行使之高度行為所吸收，
    均不另論罪。另偽造印章、簽名及印文之行為為偽造私文書
    之部分行為，其偽造私文書後復持以行使，其偽造之低度行
    為為行使之高度行為所吸收，均不另論罪。被告甲○○以一
    個售車之詐欺行為，向告訴人乙○○騙取金錢二次，應為單
    純一罪。
  (五)【新舊刑法比較】被告甲○○行為後，刑法於94年1月7日修
    正，同年2月2日公布，自95年7月1日施行，刪除第56條連續
    犯、修正第33條第5款關於法定刑有罰金刑之罪、刪除第55
    條牽連犯、修正第47條累犯之規定。本件被告甲○○之犯行
    ，因行為後新法業已刪除連續犯之規定，此刪除雖非犯罪構
    成要件之變更，但顯已影響行為人刑罰之法律效果，自屬法
    律有變更，依新法第2條第1項前段規定，比較新、舊法結果
    ，仍應適用較有利於被告甲○○之行為時法律即舊法論以連
    續犯。是被告甲○○前後多次行使偽造私文書、行使偽造特
    種文書之犯行，時間緊接，犯罪構成要件相同，顯係基於概
    括犯意反覆為之，為連續犯，應論以行使偽造私文書罪、行
    使偽造特種文書罪一罪，並均加重其刑。又比較刑法第33條
    第5款修正前後之規定，以修正前刑法較有利於被告甲○○
    ，依刑法第2條第1項前段之規定，應適用修正前刑法規定。
    被告甲○○利用不知情代辦人員同時行使偽造之汽（機）車
    過戶登記書及偽造之國民身分證，行使之文書種類不同，係
    一行為觸犯數罪名，為想像競合犯，應從一重行使偽造私文
    書罪論處。另本件被告甲○○所犯上開數罪，依修正前即行
    為時之規定，具有方法、結果之牽連犯關係，應從一重之連
    續行使偽造私文書罪處斷；依修正後之刑法既已刪除牽連犯
    之規定，則所犯上述各罪應依數罪併罰之規定分論併罰，比
    較新舊法之規定，修正後之規定並非較有利於被告甲○○，
    依刑法第2條第1項前段之規定，應適用行為時之法律，即適
    用修正前刑法第55條牽連犯之規定，被告甲○○應從一重之
    連續行使偽造私文書罪處斷。此外，被告甲○○前因重利罪
    ，經臺灣嘉義地方法院以94年度朴簡字第133號判決，判處
    有期徒刑3月，嗣經上訴，經臺灣嘉義地方法院以94年度簡
    上字第225號判決，判處有期徒刑2月確定，於95年2月23日
    執行完畢，此有臺灣高等法院被告全國前案紀錄表1份在卷
    可參，其於受有期徒刑之執行完畢後，5年以內再犯本件有
    期徒刑以上之罪，不論依修正前之刑法第47條，或修正後之
    刑法第47條第1項之規定，均構成累犯，對被告甲○○而言
    並無有利或不利之情形；另最高法院95年第8次刑事庭會議
    決議，亦認為「過失再犯有期徒刑以上之罪」，始應依修正
    後刑法第2條第1項之規定，適用最有利於行為人之法律。故
    本件應不生新舊法比較之問題，被告甲○○應依修正後刑法
    第47條第1項規定論以累犯，並遞加重其刑。
  (六)雖檢察官未就被告甲○○偽造公印文、收受贓物、被告甲○○與丙○○利用代辦人員辦理過戶之行使偽造特種文書、行
    使偽造私文書、使公務員登載不實公文書之犯行提起公訴，
    惟此部分與上揭起訴並經本院判決有罪之部分，有牽連犯、
    連續犯之裁判上一罪之關係，為起訴效力所及，本院自得併
    予審理。至被告甲○○與丙○○利用代辦人員在汽（機）車
    各項異動登記書之車主名稱欄填寫丁○○姓名，應僅在識別
    立車主為何人，並非表示本人簽名之意思，則未經丁○○本
    人同意或授權而填寫其姓名，尚不生偽造署押或偽造文書並
    行使問題，應併敘明。
四、原審就被告甲○○部分適用刑法第2條第1項前段、第28 條
    、第56條（修正前）、第218條第1項、第349條第1項、第21
    6條、第210條、第212條、第220條、第339條第1項、第214
    條、第55條（修正前）、第47條第1項、第38條第1項第2款
    、第219條，刑法施行法第1條之1第1項、第2項前段之規定
    ，並審酌被告甲○○行為之手段，被告甲○○獲利22萬元，
    告訴人乙○○及被害人等所生之損害，被告甲○○否認犯行
    之犯後態度等一切情狀，對被告甲○○量處有期徒刑壹年，
    以示懲儆。又以扣案偽造之丁○○國民身分證1張、6320-JC
    號車牌2面，係被告甲○○與丙○○共同供犯罪所用之物，
    且係被告甲○○所偽造，應屬被告甲○○所有之物，已詳如
    前述，爰依刑法第38條第1項第2款規定宣告沒收。至扣案偽
    造之丁○○印章1顆與如附表所示偽造之簽名及印文，爰依
    刑法第219條宣告沒收。扣案之車牌號碼6320-JC號自用小客
    車汽車強制保險卡1張、丁○○之行車執照1張，雖係被告甲○○與丙○○2人供本件犯罪所用之物，惟非被告甲○○或
    丙○○所有，業據被告甲○○與丙○○2人於原審審理時供
    述在卷，既無證據證明係被告甲○○或丙○○2人所有之物
    ，爰不併予諭知沒收。而扣案之告訴人乙○○行車執照1張
    ，係告訴人乙○○所有，非被告甲○○或丙○○2人供犯罪
    所用之物或因犯罪所得之物，亦不另為沒收之諭知等情。本
    院經核其認事用法，均無不當，量刑亦稱妥適。被告甲○○
　　上訴意旨，猶執前詞，否認犯罪，為無理由，應予駁回。
乙、不另為無罪諭知部分：
一、本件公訴意旨另以：被告甲○○基於意圖為自己不法所有之
    犯意，於95年2月25日，在桃園縣八德市○○街東西向快速
    道路橋下，竊取戊○○所使用車牌號碼6639-HG號（廠牌為
    MAZDA，車身號碼JM7GG32Ｚ000000000號）之自用小客車1部
    。因認被告甲○○涉犯刑法第320條第1項之竊盜罪嫌。
二、按犯罪事實應依證據認定之，無證據不得認定其犯罪事實；
    不能證明被告犯罪者，應諭知無罪之判決，刑事訴訟法第15
    4條第2項、第301條第1項分別定有明文。又按認定不利於被
    告之事實，須依積極證據，苟積極證據不足為不利於被告事
    實之認定，即應為有利於被告之認定，更不必有何有利之證
    據，最高法院著有30年上字第816號判例可資參照。
三、檢察官認定被告甲○○涉有上揭罪嫌，無非係以證人戊○○
    於警詢時之證述，卷附之汽車新領牌照登記書、被害報告單
    、車輛協尋證明單、贓物認領保管單等，及被告甲○○占有
    該車出售為其據論。訊據被告甲○○堅決否認有何竊盜之犯
    行，辯稱：伊沒有竊取該車等語。經查：被告甲○○於95年
    2月25日，係在嘉義縣東石鄉住處並未離家一節，業據證人
    即其母蔡麗華於原審審理時結證明確（原審卷第70-74頁）
    。又證人戊○○於警詢時僅指稱其使用之車牌號碼6639-HG
    號自用小客車係於上揭時地失竊，是其證詞只能證明被告甲○○出售之上揭車輛係其失竊之車輛，而不能證明係被告甲○○所竊取。又卷附之汽車新領牌照登記書、被害報告單、
    車輛協尋證明單、贓物認領保管單等，僅能證明該車有失竊
    之事實，而無法證明係何人所竊取。況且，被告甲○○雖占
    有上揭車輛，然取得車輛來源非只有一途，尚難以被告甲○○持有上揭車輛，即推論其有竊取上揭車輛之犯行，或與竊
    取該車者，有何犯意聯絡及行為分擔。
四、此外，復查無其他積極證據足資證明被告甲○○確有檢察官
    所指之上揭竊盜犯行，是就此部分應認被告罪嫌尚有不足。
    惟公訴意旨既認此部分與上開起訴經本院判刑之有罪部分，
    具有牽連犯之關係，屬於裁判上之一罪，故就此部分，爰不
    另為無罪之諭知。
據上論結，應依刑事訴訟法第368條，判決如主文。
本案經檢察官李傳來到庭執行職務。
中　　華　　民　　國　　96　　年　  7　　 月　   4　  日
                  刑事第五庭　審判長法　官  楊明章
                                    法　官  戴勝利
                                    法　官  顏基典
以上正本證明與原本無異。
如不服本判決，應於收受本判決後十日內向本院提出上訴書狀。
其未敘述上訴理由者並得於提起上訴後十日內向本院補提理由書
狀（均須按他造當事人之人數附繕本）「切勿逕送上級法院」。
　　　　　　　　　　　　　　　　　　書記官  呂嘉文
中　　華　　民　　國　　96　　年　　7 　　月　　4 　　日
【附錄】本判決論罪科刑法條：
刑法第218條：
偽造公印或公印文者，處5年以下有期徒刑。
盜用公印或公印文足以生損害於公眾或他人者，亦同。
刑法第349條第1項：
收受贓物者，處3年以下有期徒刑、拘役或5百元以下罰金。
刑法第216條：
行使第210條至第215條之文書者，依偽造、變造文書或登載不實
事項或使登載不實事項之規定處斷。
刑法第210條：
偽造、變造私文書，足以生損害於公眾或他人者，處5年以下有
期徒刑。
刑法第212條：
偽造、變造護照、旅券、免許證、特許證及關於品行、能力服務
或其他相類之證書、介紹書，足以生損害於公眾或他人者，處1
年以下有期徒刑、拘役或3百元以下罰金。
刑法第339條第1項：
意圖為自己或第三人不法之所有，以詐術使人將本人或第三人之
物交付者，處5年以下有期徒刑、拘役或科或併科1千元以下罰金
。
刑法第214條：
明知為不實之事項，而使公務員登載於職務上所掌之公文書，足
以生損害於公眾或他人者，處3年以下有期徒刑、拘役或5百元以
下罰金。
附表：
┌──┬───────────┬────────────┐
│編號│      文書名稱        │    偽造之簽名及印文    │
├──┼───────────┼────────────┤
│ 1  │汽車買賣合約書        │丁○○簽名2枚、李忠政簽 │
│    │                      │名1枚                   │
├──┼───────────┼────────────┤
│    │汽（機）車過戶登記書（│丁○○之簽名及印文各1枚 │
│ 2  │一式2份）             │                        │
├──┼───────────┼────────────┤
│ 3  │汽（機）車各項異動登記│丁○○之印文1枚         │
│    │書（一式2份）         │                        │
└──┴───────────┴────────────┘
